臺灣高等法院刑事判決　　　　　　　　　　　　　九十二年度上易字第三一八五號
　　上　訴　人
　　即　被　告　甲○○
　　選任辯護人　劉邦川律師
　　　　　　　　康文毅律師
　　上　訴　人
　　即　被　告　癸○○
　　上　訴　人
　　即　被　告　子○○○
　　右　一　人
　　選任辯護人　施純貞律師
　　上　訴　人
　　即　被　告　己○○
　　選任辯護人　蔡雅蓯律師
右上訴人，因詐欺案件，不服臺灣板橋地方法院，九十二年度易字第三七０號，中華
民國九十二年九月五日第一審判決（起訴案號：臺灣板橋地方法院檢察署九十年度偵
字第一九七四０號），提起上訴，本院判決如左：
    主  文
上訴駁回。
癸○○、子○○○均緩刑貳年。
　　事實及理由
一、本案經本院審理結果，認第一審法院以甲○○、癸○○、子○○○、己○○共同
    連續犯刑法第三百三十九條第一項之詐欺取財罪，其中甲○○為累犯，而判處甲○○有期徒刑貳年陸月；癸○○、子○○○各處有期徒刑壹年；己○○有期徒刑
    貳年貳月，認事用法及量刑均無不當，應予維持，並引用第一審判決書記載之事
    實、證據及理由（詳如附件─第一審判決書乙件，惟其中事實欄第十七行（下稱
    穩鼎公司）誤載為（下稱穩公司）；理由欄據上論斷以下之引用法條，贅引刑事
    訴訟法第三百零一條第一項，上開部分應予更正）。
二、被告甲○○等四人上訴，仍執陳詞，甲○○以伊與穩鼎等數家公司業務往來多年
    ，貨款均如期支付，至九十年六月以後，因受同案被告己○○之拖累，而無法支
    付油商貨款，並非蓄意詐欺云；癸○○以伊雖為甲○○之妻，但國季公司之業務
    ，伊已多年未參與經營，也不瞭解該公司之財務及業務情形，不能僅因身為甲○○之妻，即推定必與甲○○共同經營油品買賣業務，進而認定共犯詐欺罪云云；
    子○○○以伊所經營之東義營造公司多年來與甲○○有密切之金錢往來，所以會
    簽發大量支票交付甲○○轉交各油品公司，事實上伊與各油品公司毫無往來，亦
    不清楚甲○○與油品公司間交易之詳情，何來夥同甲○○向油品公司詐財可言云
    云；己○○以伊多年來與同案被告甲○○或各油品公司均有往來，從未拖欠貨款
    ，至九十年五、六月以後，因供貨予地下油行，遭地下油行積欠數百萬元貨款，
    導致自己財務困難，而無法如期支付貨款，並非蓄意詐欺云云，分別否認犯罪，
    並指摘原審判決不當。嗣於本院審理期間，並分別求傳證人壬○○、辛○○、戊○○、庚○○及向合作金庫銀行北港分行、東石鄉農會調取相關支票提領明細。
三、本院查：
　(一)關於被告癸○○否認參與國季公司業務部分：本件原審判決詳列秦記公司負責人
　  丁○○、穩鼎公司負責人乙○○及證人洪志慶、丙○○、王培等人之證詞，認定
    癸○○確有參與國季公司業務之經營並與其夫即同案被告甲○○共同詐欺各油品
    公司之貨品，業於原審判決理由欄內明其採證之依據。即證人庚○○（東義營
    造公司會計）於本院審理時，亦證稱伊任職期間曾打電話欲向甲○○調借金錢，
    電話有時是甲○○接，有時是會計接，有時是癸○○接，與癸○○接觸時，癸○○在問明欲調借之金額後，亦有將錢入等語，可見被告癸○○所辯未參與甲○○所經營之業務乙節，並非實情。至於證人辛○○所供，在伊任職國季公司會計
    期間，癸○○未參與該公司業務之經營云云，一則該證人與甲○○、癸○○間有
    親戚關係（辛○○稱癸○○阿姨、稱甲○○姨丈），其証言已難期公允；二則證
    人辛○○之供詞，與上開丁○○、乙○○、洪志慶、丙○○、王培、庚○○等所
    供不符，顯見辛○○之供述，在於迴護被告癸○○，自非可採。
　(二)關於被告子○○○否認犯罪部分：被告子○○○於原審所辯，伊因向甲○○借錢
    ，才會簽發支票交付甲○○云云，與調查證據所得不符而不足採，業經原審判決
    明其依據。再觀之嘉義縣東石鄉農會九十三年一月十九日函附東義營造公司簽
    發之支票正反面影本十八紙，其中即有十四紙係經國季公司背書轉讓，另一紙由
    甲○○背書轉讓，合計十五紙，發票日自八十九年六月起至九十年六月止，金額
    自新台幣（下同）十四萬元至一百萬元不等，除九十年六月到期者有四紙外，其
    餘每月約一、二張（無九十年三、四、五月到期者），票面金額總計為六、六六
    ０、七００元。再觀之原審判決附表二所示東義營造簽發之支票計六紙，票面金
    額合計四、四七四、０００元，如此高達一千一百萬元以上之金錢往來，金額不
    可謂不大，不論子○○○或甲○○，均無法清楚交待此等「借款」之詳情，例如
    那一筆錢何時借？如何交錢？約定何時清償？利息若干？屆期有無清償？如何清
    償？尤其被告甲○○自承九十年六月份伊財務狀況業已吃緊，如何猶有高達四百
    多萬元之金錢可借予東義營造公司？因此顯然子○○○係授權甲○○依貨款金額
    直接簽發以付款人為東義營造公司之支票，或依甲○○之指示，簽發東義營造公
    司之支票，再由甲○○以自己名義背書，或以國季公司名義背書，轉交穩鼎等油
    品公司。是被告子○○○所辯伊因向甲○○借錢，而簽發東義營造公司之支票交
    付甲○○云云，殊無可採。至於證人壬○○、辛○○、庚○○等所供，東義營造
    公司曾經向甲○○借錢，或受子○○○之託，交付支票予甲○○，並將甲○○交
    付之錢轉交子○○○云云，均與本院調查所得之客觀證據不符，亦非足採。
　(三)關於己○○辯稱：伊係遭地下油行倒帳拖累，而無法支付貨款部分：被告己○○
  　在偵查中即供稱，售出油品所得貨款因玩股票、賭六合彩而輸掉了，及自九十年
    六月初起，即財務不佳等情，業經原審判決臚列綦詳。其雖於本院審理時，再執
    遭地下油行倒帳等詞置辯，其子即證人戊○○亦附和其詞，證稱伊於九十年五月
    中旬受父親之指示送貨至大林交流道交予綽號「茶壺」者，事後未收到貨款云云
    。然依該證人所言，油行被倒帳七、八百萬元，金額不小，但對於進貨者是誰？
    進貨時間、數量、金額如何？訂貨單據、簽收單據何在？進貨者所交付之票據何
    在？均無一言提及，足見證人戊○○之證言與被告己○○之說詞，僅係徒託空言
    ，毫無實證，均不足採信。
　(四)關於被告甲○○否認犯罪部分：依前述東石鄉農會所函附之發票人東義營造公司
　  支票十八紙所示，其中十四紙係由國季公司背書交付，觀其發票日均在八十九年
    六月以後，而國季公司早在八十九年一月二十一日即由經濟部核准解散，但甲○○仍然以國季公司名義背書轉讓支票，此乃客觀存在之事實，不容甲○○否認，
    因此，甲○○所辯國季公司解散後，即以個人名義經商，未再使用國季公司云云
    ，或證人辛○○所供，國季公司解散後，即以甲○○個人名義與各油品公司交易
    云云，均與實情不符，而不足採信。另外，被告甲○○向各家油品公司所訂之貨
    品，除部分直接交由己○○收受，並由己○○簽發支票抵付貨款外，自己亦訂購
    大量之油品，並以自己名義簽發支票抵付貨款，或持東義營造公司之支票背書轉
    讓，支付貨款。因此，本件若單純受己○○倒帳拖累，則退票者應限於己○○叫
    貸部分，積欠油品公司之貨款，亦應限於己○○收受部分，何以甲○○自己收受
    之貨品，亦積欠不付？其所交付之支票亦一併退票？是甲○○所辯受己○○拖累
    云云，亦非可採。
　(五)綜上所述，本件被告等四人上訴所陳各節，核非可採，彼等之上訴均無理由，應
　  予駁回。
　(六)末查本件被告癸○○、子○○○均未曾受有期徒刑以上刑之宣告，有本院被告全
　  國前案紀錄表二紙附卷可稽。茲被告癸○○為甲○○之妻，在本件犯罪行為僅居
    於附從角色，犯罪情節較輕，若彼等夫婦二人均入監服刑，對於家庭生活，必然
    有重大影響，本院斟酌全案之情況，認為癸○○受此罪刑宣告之教訓後，應無再
    犯之虞，因此其所受宣告之刑，以暫不執行為適當；另被告子○○○乃癸○○之
    弟媳，在本件犯罪行為，亦居於附從之角色，且亦無確切證據足以證明其從中瓜
    分詐得之油品，或處分油品所得之款項，本院斟酌全案情況，認為子○○○受此
    罪證宣告之教訓後，應無再犯之虞，其所受宣告之刑，亦以暫不執行為適當，爰
    對於被告癸○○、子○○○二人併予宣告緩刑貳年，以勵自新。
據上論斷，應依刑事訴訟法第三百六十八條、第三百七十三條、刑法第七十四條第一
款，判決如主文。
本案經檢察官張文政到庭執行職務。
中　　　華　　　民　　　國　　九十三　　年　　　四　　　月　　 十二 　　日
                              臺灣高等法院刑事第二十一庭
                                  審判長法  官  葉  騰  瑞
                                        法  官  江　國　華
                                        法  官  劉  壽  嵩
右正本證明與原本無異。
不得上訴。
                                        書記官  初  玲  玲
中　　　華　　　民　　　國　　九十三　　年　　　四　　　月　　 十三 　　日
附錄：本案論罪科刑法條全文
中華民國刑法第三百三十九條第一項：
(普通詐欺罪)
意圖為自己或第三人不法之所有，以詐術使人將本人或第三人之物交付者，處五年以
下有期徒刑、拘役或科或併科一千元以下罰金。
